臺灣高等法院刑事判決　　　　　　　　　　　　　九十一年度交上易字第三二六號
　　上　訴　人　臺灣桃園地方法院檢察署檢察官
　　被　　　告　乙○○原名戴.
右上訴人因被告過失傷害案件，不服臺灣桃園地方法院九十一年度交易字第一二七號
，中華民國九十一年六月二十四日第一審判決（起訴案號：臺灣桃園地方法院檢察署
九十年度偵字第一八一三六號），提起上訴，本院判決如左：
    主  文
原判決撤銷。
乙○○因過失傷害人，處有期徒刑貳月，如易科罰金，以參佰元折算壹日。
    事  實
一、乙○○於民國九十年七月十一日上午，駕駛車牌九Ｎ─二六○○號自用小客車，
    沿桃園縣桃園市○路○街六十一巷由南往北（即由中路北街六十一巷往中路北街
    ）方向行駛，於同日上午十時四十五分許，行經桃園市○路○街六十一巷與中路
    北街三十九巷四弄之無號誌交岔路口時，應注意汽車行經無號誌交岔路口，應減
    速慢行並作隨時停車之準備，如同為直行車，左方車應暫停讓右方車先行，而依
    當時情形，為日間、天候為晴天，路面乾燥無缺陷，視距良好，並無不能注意之
    情事，竟疏未注意，貿然未減速逕行通過該交岔路口，適有無駕駛執照，亦疏未
    注意應減速慢行之甲○○○騎駛車牌ＨＵＥ─○七二號重型機車附載孫女陳雅姿
    ，自其右方由中路北街三十九巷四弄往中路北街六十一巷十四弄方向駛入該交岔
    路口，乙○○亦未暫停讓該機車先行，致乙○○所駕駛之自用小客車右前保險桿
    碰撞甲○○○所騎駛機車之車頭左側，甲○○○、陳雅姿及機車均倒地，甲○○
    ○因而受有左足踝骨折、頭部外傷合併枕部撕裂傷等傷害，陳雅姿則受有右手背
    表淺部損傷、左臉擦傷及右額血腫等傷害。嗣乙○○在肇事現場等候，於有偵查
    犯罪職權之警員發覺犯罪前，向到場處理之警員自首並接受審判。
二、案經甲○○○及陳雅姿之法定代理人丙○○訴由桃園縣警察局桃園分局報告台灣
    桃園地方法院檢察署檢察官偵查起訴。
    理  由
一、右揭犯罪事實，業據被告乙○○於警訊、偵查、原審及本院審理中供承不諱，核
    與告訴人甲○○○、丙○○指訴之情節相符，並有道路交通事故調查報告表一紙
    及現場照片四張附卷（參見偵查卷第五頁、第八至九頁）可稽。又告訴人甲○○
    ○因本件車禍受有左足踝骨折、頭部外傷合併枕部撕裂傷等傷害，被害人陳雅姿
    受有右手背表淺部損傷、左臉擦傷及右額血腫等傷害，亦有敏盛綜合醫院出具之
    診斷證明書二紙在卷（參見偵查卷第六至七頁）可稽，應甚明確。再依上開道路
    交通事故調查報告表所附現場圖及現場照片所示，在無號誌之桃園市○路○街三
    十九巷與中路北街六十一巷交岔口留有八點六公尺之刮地痕，在刮地痕旁有鞋子
    一隻，於車牌九Ｎ─二六○○號自小客車前四點八公尺處有血跡，左後輪處有血
    跡，距離車牌ＨＵＥ─○七二號重型機車車輪三點八公尺附近有鞋子一隻，被告
    所駕駛之上開自小客車右前保險桿受損、引擎蓋凹損，告訴人甲○○○所騎駛之
    上開機車車頭受損，參以被告及告訴人甲○○○所述，足見本件肇事地點之交岔
    路口為無號誌之路口，被告乙○○所駕駛之自用小客車與告訴人甲○○○所騎乘
    之重型機車之行車動線均為直行車，被告乙○○之自用小客車屬左方車，告訴人
    甲○○○之重機車則屬右方車，兩車均欲通過該交岔路口，被告不但未減速，而
    且未讓右方車先行，應甚明確；而告訴人甲○○○於行經此無號誌之交岔路口時
    ，亦未減速慢行，仍保持十餘公里公里之時速前進，致被告自小客車之右前保險
    桿擦撞到告訴人重型機車車頭左側，被告受到撞擊驚嚇未即時煞停繼續前行一段
    距離後始停止，告訴人甲○○○倒地於被告自用小客車前方，被害人陳雅姿則倒
    地於被告自用小客車停車處之左後輪處，堪予認定。
二、按汽車行駛至無號誌交岔路口，如同為直行車，左方車應讓右方車先行；汽車行
    經無號誌之交岔路口，應減速慢行，作隨時停車之準備，道路交通安全規則第一
    百零二條第二款、第九十三條第一項第四款分別定有明文。被告駕車自應遵守前
    開規定，且依上開道路交通事故調查報告表所示，當時為日間、天候為晴天，路
    面乾燥無缺陷，視距良好，並無不能注意之情事，其竟疏未注意，於行經本件無
    號誌交岔路口時，未減速慢行並讓其右方車先行，致與由其右方駛來由告訴人甲
    ○○○所駕駛之重機車發生碰撞，顯有過失，而告訴人甲○○○於行經無號誌交
    岔路口未減速慢行作隨時停車之準備，亦有過失。至告訴人甲○○○雖無機車駕
    駛執照，但仍有一定之騎駛技術，尚不能單憑此部分遽認其亦有過失，附此敘明
    。況本件肇事經送台灣省桃園縣區車輛行車事故鑑定委員會鑑定結果，亦認為被
    告乙○○駕駛自用小客車為暫停讓右方車先行，告訴人甲○○○駕駛重機車行經
    無號誌交岔路口未減速慢行，均為肇事原因，此有該會九十一年三月七日九十府
    車鑑桃字第九○一三九四號函暨鑑定意見書一份在卷（參見原審卷第九至十一頁
    ）可稽。是被告之過失行為與被害人二人之傷害，有相當因果關係，本件事證明
    確，被告過失傷害之犯行應堪認定。
三、核被告乙○○所為，係犯刑法第二百八十四條第一項前段之過失傷害罪。被告以
    一過失行為同時致告訴人乙○○與被害人陳雅姿受傷，為想像競合犯，應依刑法
    第五十五條之規定從一罪論處。又被告乙○○在肇事後，於犯罪未為有偵查權之
    公務員發覺前，向桃園縣警察局桃園分局警備隊警員蔡銘聰自首，已據證人蔡銘
    聰於原審審理中結證無訛（參見原審卷第二二頁），應依刑法第六十二條前段之
    規定減輕其刑。
四、原審認被告罪證明確，而予以論罪科刑，固非無見。惟原判決既於事實欄認定被
    告無照駕駛，則是否有此部分之過失，未於理由欄論述，尚有未合；又原判決於
    理由欄說明被告之過失行為與被害人之「死亡」間有相當因果關係，核與原判決
    事實認定僅構成傷害，顯有矛盾；再原判決即認定被告構成想像競合犯，卻未引
    用刑法第五十五條之規定，亦有未合。檢察官據告訴人之請求認原審未一併審酌
    被告以一行為同時造成二人成傷及事後態度不佳之情形，仍予量處被告拘役三十
    日，顯屬過輕為由提起上訴，非無理由，且原判決又有如上可議之處，自應由本
    院將原判決撤銷改判。爰審酌被告過失程度、被害人二人所受傷勢、被告迄今仍
    未與被害人成立和解賠償損害，被害人即告訴人甲○○○亦同有過失等一切情狀
    ，量處被告如主文第二項所示之刑，並諭知易科罰金之折算標準，以示懲儆。
據上論斷，應依刑事訴訟法第三百六十九條第一項前段、第三百六十四條、第二百九
十九條第一項前段，刑法第二百八十四條第一項前段、第五十五條、第六十二條前段
、第四十一條第一項前段，罰金罰鍰提高標準條例第一條前段、第二條，判決如主文
。
本案經檢察官劉家芳到庭執行職務。
中      華      民      國    九十一    年     十一     月    二十二    日
                              臺灣高等法院交通法庭
                                  審判長法  官  黃  瑞  華
                                        法  官  宋      祺
      法  官  雷  雯  華
右正本證明與原本無異。
不得上訴。
                                        書記官  陳  思  云
中      華      民      國    九十一    年     十一     月    二十二    日
附錄：本案論罪科刑法條全文
刑法第二百八十四條
因過失傷害人者，處六月以下有期徒刑、拘役或五百元以下罰金。致重傷者，處一年
以下有期徒刑、拘役或五百元下罰金。
從事業務之人，因業務之過失傷害人者，處一年以下有期徒刑、拘役或一千元以下罰
金。致重傷者，處三年以下有期徒刑、拘役或二千元以下罰金。
